【裁判字號】    97,交易,514
【裁判日期】    970919
【裁判案由】    業務過失傷害
【裁判全文】
臺灣臺中地方法院刑事判決             97年度交易字第514號
公  訴  人  臺灣臺中地方法院檢察署檢察官
被      告  丙○○
上列被告因業務過失傷害案件，經檢察官提起公訴（九十七年度
偵字第一七九五五號），本院判決如下：
    主    文
丙○○因過失傷害人，處拘役拾伍日，如易科罰金，以新台幣
壹仟元折算壹日。
    犯罪事實
一、丙○○於民國九十七年三月七日二十時三十分許，駕駛車牌
    號碼6108－HT號自用小貨車，沿臺中市○區○○路由南往北
    方向行駛，行經東門路與旱溪西路交岔路口，欲左轉沿旱溪
    西路往西方向行駛時，其本應注意車前狀況，隨時採取必要
    安全措施，且汽車行至交岔路口，轉彎車應讓直行車先行，
    暨汽車左轉彎時，應行至交岔路口中心處左轉，並不得占用
    來車道搶先左轉；而依當時情形為晴天之夜間，路旁有路燈
    之照明設備，該路段為乾燥、無缺陷、無障礙物之柏油路面
    ，視線、路況尚屬良好，其本人意識清楚，所駕車輛機件亦
    屬正常，並無不能注意之情事，竟疏未注意前方車輛動態，
    未暫停讓直行車先行，且未行至交岔路口中心處即貿然占用
    來車道搶先左轉，適對向有乙○○騎乘車牌號碼ZVI－082號
    輕型機車，沿臺中市○區○○路由北往南方向行駛，丙○○
    因未行至交岔路口中心處即左轉，且未讓直行之乙○○先行
    ，致於前述交叉路口內，其所駕自用小貨車右側車身即與乙
    ○○所騎乘之輕型機車右側車身相互撞擊，乙○○即因此碰
    撞而致人車倒地，並受有左鎖骨骨折、上唇撕裂商併上門齒
    挫傷、雙膝挫擦傷、右膝疼痛、右膝內側副韌帶破裂、右膝
    內側股骨軟骨破損等傷害。嗣丙○○於車禍發生後，即在有
    偵查權限之警察機關尚未發覺犯罪前，滯留在現場，並向據
    報前來處理之臺中市警察局第三分局警員嚴家治坦承肇事，
    且自願接受裁判。
二、案經乙○○訴請臺灣臺中地方法院檢察署檢察官偵查起訴。
    理    由
一、上開犯罪事實，業據被告丙○○於本院訊問時坦承不諱，核
    與告訴人乙○○於警詢及偵查中所指訴其因本件車禍受傷之
    情節相互合致〔見他字卷第九頁至第一０頁、第一九頁至第
    二０頁。按被告以外之人（包括證人、鑑定人、告訴人、被
    害人及共同被告等）於審判外之陳述雖不符刑事訴訟法第一
    百五十九條之一至之四等四條之規定，而經當事人於審判程
    序同意作為證據，法院審酌該言詞陳述或書面陳述作成時之
    情況，認為適當者，亦得為證據；當事人、代理人或辯護人
    於法院調查證據時，知有刑事訴訟法第一百五十九條第一項
    不得為證據之情形，而未於言詞辯論終結前聲明異議者，視
    為有前項之同意，同法第一百五十九條之五定有明文。立法
    意旨在於傳聞證據未經當事人之反對詰問予以核實，原則上
    先予排除；惟若當事人已放棄反對詰問權，於審判程序中表
    明同意該等傳聞證據可作為證據；或於言詞辯論終結前未聲
    明異議，基於尊重當事人對傳聞證據之處分權及證據資料愈
    豐富，愈有助於真實發見之理念，且強化言詞辯論主義，使
    訴訟程序得以順暢進行，上開傳聞證據亦均具有證據能力。
    本件被告已於本院審理時表示就告訴人乙○○於警詢及偵查
    中之言詞陳述內容並無異見，且同意作為證據（見本院卷第
    一０頁），經本院審酌告訴人此等陳述作成時之客觀狀況，
    並無任何遭不當施壓或干擾，亦未有事證顯示其有遭受不當
    取供之情形，因認以之作為本案之證據亦屬適當，依上開刑
    事訴訟法第一百五十九條之五第一項之規定，自得作為證據
    使用〕，並有道路交通事故現場圖及道路交通事故調查報告
    表(一)、(二)各一份、肇事現場及車輛照片十張附卷可稽（見他
    字卷第一四頁至第一六頁、第二三頁至第二七頁）。而告訴
    人因本件車禍，致受有如犯罪事實欄所載之前揭傷勢，亦有
    國軍臺中總醫院附設民眾診療服務處及澄清醫院診斷證明書
    各一紙存卷可參（見他字卷第五頁、第六頁）。按汽車行駛
    時，駕駛人應注意車前狀況，並隨時採取必要之安全措施；
    且汽車行至無號誌之交岔路口，轉彎車應讓直行車先行；另
    汽車左轉彎時，應行至交岔路口中心處左轉，並不得占用來
    車道搶先左轉，道路交通安全規則第九十四條第三項、第一
    百零二條第一項第七款與第五款分別定有明文，被告駕駛車
    輛當依循前揭交通安全規定，注意車前狀況並採取適當措施
    ；且本件依當時天候、路況、視距及車況等客觀情形，並無
    不能注意之特別情事，其竟疏於注意，未讓直行車先行，復
    未行至交岔路口中心處即貿然占用來車道搶先左轉，致撞擊
    對向直行之告訴人所騎乘之機車，被告駕車行為顯有過失。
    另告訴人經此車禍受有左鎖骨骨折、上唇撕裂商併上門齒挫
    傷、雙膝挫擦傷、右膝疼痛、右膝內側副韌帶破裂、右膝內
    側股骨軟骨破損等傷害，已見前述，被告之過失駕駛行為與
    告訴人之傷害結果間，具有相當因果關係，亦足認定。綜此
    ，本件事證已臻明確，被告犯行洵堪認定。
二、核被告丙○○所為，係犯刑法第二百八十四條第一項前段之
    過失傷害罪。起訴意旨雖認被告以駕駛貨車送貨為業，為從
    事業務之人，其駕駛自用小貨車肇事，自應成立業務過失傷
    害罪；然本院認業務上過失傷害罪之成立，除行為人係從事
    業務之人外，尚須其過失係基於業務上行為而發生，亦即其
    行為之過失係發生於執行業務中者，始足構成，若其雖係從
    事業務之人，但其過失傷害行為，並非因執行其主要業務或
    其附隨業務之行為者，仍不得以本罪相繩（最高法院八十六
    年台上字第一一三二號、七十八台上字第七二四號判決意旨
    參照），本件被告已於本院訊問時陳稱：伊係公司之業務人
    員，雖然有時拜訪客戶時，要同時送樣品給客戶看，但伊並
    非送貨司機。肇事當天，伊是開伊太太的車，於下班途中發
    生交通事故等語甚詳（見本院卷第一０頁反面），故被告駕
    車應非執行業務之行為，從而本件事故發生之當時，被告亦
    無執行業務中之可言，自難以業務過失傷害罪相繩，檢察官
    此部分之起訴法條容有未洽；惟其基本社會事實同一，自應
    變更起訴法條，改依普通過失傷害罪論處。另被告於車禍發
    生後滯留在現場，且向前來現場處理之臺中市警察局第三分
    局警員嚴家治坦承肇事，自願接受裁判等情，此有臺中市○
    ○○道路交通事故肇事人自首情形紀錄表及前開道路交通事
    故調查報告表(二)載明被告肇事後並未逃逸之情可憑（見他字
    卷第二二頁、第一六頁），被告係對於未發覺之罪自首而受
    裁判，自得依刑法第六十二條前段之規定予以減輕其刑。
三、爰審酌被告丙○○前無不法之犯罪前科紀錄，素行尚佳，有
    臺灣高等法院被告前案紀錄表可查，其於本件車禍之過失程
    度，告訴人乙○○之受傷狀況非輕，被告肇事後已商請所投
    保之泰安產物保險股份有限公司就理賠上無爭議之部分，先
    行給付予告訴人，此有被告所提泰安產物保險股份有限公司
    理賠計算書與原始憑證存卷可查（見本院卷第一三頁至第一
    四頁），其餘部分告訴人仍得循民事訴訟程序尋求救濟，並
    與被告及保險公司持續為賠償金額之協商，暨被告犯後坦認
    自己確有過失之犯罪後態度等一切情形，量處如主文所示之
    刑，並諭知易科罰金之折算標準。
據上論斷，應依刑事訴訟法第二百九十九條第一項前段、第三百
條，刑法第二百八十四條第一項前段、第六十二條前段、第四十
一條第一項前段，刑法施行法第一條之一第一項、第二項前段，
判決如主文。
本案經檢察官甲○○到庭執行職務。
中    華    民    國    97    年    9     月    19    日
                  刑事第三庭  法  官  陳思成
上正本證明與原本無異。
如不服本判決，應於收受送達後10日內向本院提出上訴書狀（應
敘述具體理由並附繕本）。
上訴書狀如未敘述理由，應於上訴期間屆滿後20日內補提理由書
於本院。
                              書記官  吳詩琳
中    華    民    國    97    年    9     月    19    日
附錄論罪科刑法條
刑法第二百八十四條第一項
因過失傷害人者，處六月以下有期徒刑、拘役或五百元以下罰金
，致重傷者，處一年以下有期徒刑、拘役或五百元以下罰金。


司法院資訊處製作；財團法人民間司法改革基金會備份。
